最高法院刑事判決　　　　　　　　　　　　　　　九十三年度台上字第四○五七號
　　上　訴　人　台灣高等法院高雄分院檢察署檢察官
　　被　　　告　甲○○
　　上　訴　人
　　即　被　告　乙○○
右上訴人等因被告等盜匪案件，不服台灣高等法院高雄分院中華民國九十年十月三十
一日第二審判決（九十年度上訴字第一四五八號，起訴案號：台灣屏東地方法院檢察
署八十八年度偵字第七二八七號、八十九年度偵字第三一三○號），提起上訴，本院
判決如左：
    主  文
原判決撤銷，發回台灣高等法院高雄分院。
    理  由
本件原判決認定：上訴人乙○○因曾遭其岳父歐亞興責罵而心生不滿，遂與姓名不詳
，綽號為「阿南」之成年男子，基於意圖為自己不法所有之犯意聯絡，共同計劃強盜
歐亞興財物，於民國八十八年四月二日中午十三時三十分許，乙○○與「阿南」攜帶
氨水一瓶及毛巾，共同至屏東縣新埤鄉○○村○○路歐亞興住處內，趁歐亞興獨自在
客廳內睡午覺時，將氨水倒在毛巾上，由其中一人將毛巾蓋住歐亞興口鼻，企圖讓歐
亞興昏厥而無法抗拒，另一人則壓住歐亞興雙腳，壓制其掙扎，歐亞興雖力圖掙扎但
無力氣，此時乙○○見狀忽心生悔意，與「阿南」未搜取財物即行離去，嗣經警循線
查獲等情。因而維持第一審論處乙○○共同意圖為自己不法所有，以強暴致使不能抗
拒而取他人之物未遂罪刑之判決，駁回乙○○在第二審之上訴。又以公訴意旨另以：
被告甲○○與乙○○、「阿南」共同意圖為自己不法所有，共同計劃強盜歐亞興財物
，於八十八年四月二日中午十二時許，由乙○○打電話告知與歐亞興同住而不知情之
兒子歐慶榕，稱：甲○○將會開車載其外出，外出時勿鎖門等語。甲○○旋即駕駛Ｙ
Ｗ｜六五二七號自用小客車至上址將歐慶榕載出，同日十三時三十分許，乙○○與「
阿南」至上址，於為前揭強盜而未遂後離去，乙○○隨即到新埤鄉新埤加油站與已在
該處等候接應之甲○○會面，並共同離去。因認甲○○共同涉有懲治盜匪條例第五條
第一項第一款、第二項之盜匪罪未遂云云。但經審理結果，不能證明甲○○犯罪，因
而維持第一審諭知甲○○無罪之判決，駁回檢察官在第二審之上訴，固非無見。
惟查：(一)、原審判決後，懲治盜匪條例業於九十一年一月三十日經總統以華總一義字
第九一○○○一五○八○號令公布廢止，並於同日以華總一義字第九一○○○一五一
一○號令公布增訂刑法第三百三十四條之一及第三百四十八條之一，修正第三百二十
八條、第三百三十條至第三百三十二條、第三百四十七條及第三百四十八條。原審就
乙○○共同強盜未遂，係適用懲治盜匪條例論處罪刑，因判決後法律廢止、修正之情
事變更，其所生結果，仍視同違背法令，此部分自得據為上訴之理由。(二)、原判決認
乙○○有強盜未遂之犯行，係以乙○○於警詢及偵查中之自白為其唯一論據。惟刑事
訴訟法第一百五十六條第二項規定，被告雖經自白，仍應調查其他必要之證據，以察
其是否與事實相符。立法目的乃欲以補強證據擔保自白之真實性；亦即以補強證據之
存在，藉之限制自白在證據上之價值。而所謂補強證據，則指除該自白本身外，其他
足資以證明自白之犯罪事實確具有相當程度真實性之證據而言；雖其所補強者，非以
事實之全部為必要，但亦須因補強自白之相互利用，而足使犯罪事實獲得確信者，始
足當之。被害人歐亞興在偵查中陳稱其是榮民，沒有參加任何保險，每月可領新台幣
（下同）一萬元（見偵查卷第六頁）；復在原審供稱：「我只有農（榮）民金」、「
我是農（榮）民，我沒有什麼錢，會放幾百元在家，家裡沒有其他值錢財物，只有房
子」、「他（即乙○○）知道家裡沒有錢」各等語（見原審卷第四一頁、第四三頁）
，乙○○為被害人之女婿，對被害人之經濟狀況，應無不知之理。原審並未調查說明
被害人有何足以引起乙○○覬覦而萌生不法所有意圖之財物，亦即不能證明乙○○有
強盜被害人財物之動機存在，自不足資為補強乙○○自白強盜部分係與事實相符之判
斷。原判決遽以乙○○之自白為判決之基礎，尚嫌速斷。(三)、證人之陳述有部分前後
不符，或相互間有所歧異時，究竟何者為可採，法院仍得本其自由心證予以斟酌，非
謂一有不符或矛盾，即應認其全部均為不可採信。原判決以歐慶榕就何人打電話通知
甲○○駕車前去載其外出之供述，前後反覆，即認不足採為不利甲○○之論據。惟歐
慶榕於第一審供證：「是我姊夫乙○○打給我的，然後甲○○載我出去」，經訊以：
「你以前為何說你打電話給甲○○？」時，供稱：「是他甲○○叫我這樣講的，事實
上是乙○○打電話給我」（見一審卷第十四頁），已敘明其供述反覆之原因；且經第
一審向遠傳電信股份有限公司風險管制中心調閱甲○○使用之000000000號
行動電話通聯紀錄，顯示八十八年四月二日當天，甲○○並無與歐慶榕為任何通話（
見一審卷第三五至三六頁）。上開事證，何以均不足採為不利甲○○之論據，原判決
並未說明論列，自有調查未盡及理由不備之可議。檢察官及乙○○上訴意旨，分別指
摘原判決不當，非無理由，應認有發回更審之原因。
據上論結，應依刑事訴訟法第三百九十七條、第四百零一條，判決如主文。
中　　　華　　　民　　　國　　九十三　　年　　　八　　　月　　　五　　　日
                              最高法院刑事第八庭
                                  審判長法官  陳　炳　煌
                                        法官  陳　世　雄
                                        法官  韓　金　秀
                                        法官  吳　信　銘
                                        法官  徐　文　亮
      右正本證明與原本無異
                                              書  記  官
中　　　華　　　民　　　國　　九十三　　年　　　八　　　月　　 十一 　　日
                                                                        Ｅ
